【裁判字號】    99,審訴,324
【裁判日期】    990331
【裁判案由】    搶奪
【裁判全文】
臺灣桃園地方法院刑事判決             99年度審訴字第324號
公  訴  人  臺灣桃園地方法院檢察署檢察官
被      告  甲○○
上列被告因搶奪案件，經檢察官提起公訴（98年度偵字第20324
、22560 、23729 、24559 號），嗣於本院準備程序進行中，被
告就被訴事實為有罪之陳述，經本院告知簡式審判程序意旨，並
聽取當事人之意見後，本院合議庭裁定改以簡式審判程序審理，
並判決如下：
    主      文
甲○○所犯如附表主文欄所示之罪，均累犯，各處如附表主文欄
所示之刑。應執行有期徒刑貳年，如易科罰金，以新臺幣壹仟元
折算壹日。
    事實及理由
一、犯罪事實：甲○○前於民國95年間因竊盜案件，經臺灣新竹
    地方法院以95年度訴緝字第42號判決判處有期徒刑6 月確定
    ，於96年5 月12日期滿執行完畢（於本案構成累犯）。詎均
    不知悔改，分別為下列犯行：
  (一)甲○○與戊○○（另經本院以99年度審簡字第94號審結）共
    同基於意圖為自己不法所有之犯意聯絡，於如附表編號1 所
    示之時間、地點，趁庚○○不及防備之際，以如附表編號1
    所示之行為方式，徒手搶奪庚○○所有如附表編號1 所示之
    財物，得手後2 人即騎乘上開機車逃逸。
  (二)甲○○另意圖為自己不法之所有，分別於如附表編號2 ～5
    所示之時間、地點，趁如附表編號2 ～5 所示之被害人不及
    防備之際，以如附表編號2 ～5 所示之行為方式，徒手搶奪
    如附表編號2 ～5 所示被害人乙○○等人所有之如附表編號
    2 ～5 所示之財物，得手後即騎乘機車逃逸。嗣甲○○因另
    犯竊盜及搶奪案件，於98年6 月9 日晚間11時許，在桃園縣
    中壢市○○路與力行北街口之7-11便利商店前為警查獲。其
    於具有偵查犯罪職權之機關尚未知悉上開5 件搶奪案件之犯
    罪人為何人前，主動供出其有上開5 次搶奪他人財物之犯行
    而自首，進而接受本件裁判。
二、證據名稱：
  (一)被告甲○○於警詢、檢察官偵訊及本院審判中之自白。
  (二)同案被告廖偉溢於警詢之證述。
  (三)被害人乙○○、丙○○、丁○○、己○○於警詢及被害人
      庚○○於警詢及本院審理中之證述。
  (四)手機讓渡證書、通聯調閱查詢單各1 紙及查證照片共12張
      。
三、核被告甲○○所為，均係犯刑法第325 條第1 項之搶奪罪。
    又被告甲○○與戊○○就附表編號1 所示搶奪犯行間，有犯
    意聯絡及行為分擔，應依刑法第28條之規定，論以共同正犯
    。被告甲○○所犯之上揭5 件搶奪犯行，犯意各別，行為互
    殊，應予分論併罰。又被告甲○○有如上開事實欄一所載之
    科刑及執行紀錄，有臺灣高等法院被告前案紀錄表1 份在卷
    可佐，其受徒刑執行完畢後5 年內，故意再犯本件有期徒刑
    以上之5 罪，均為累犯，皆應依刑法第47條第1 項之規定，
    加重其刑。另查，被告甲○○就如附表所示之5 次搶奪犯行
    ，均係在職司偵查權限之司法警察得悉各該案件之犯罪嫌疑
    人及犯罪事實前，主動供出其為下手實行犯罪之人乙節，除
    經被告甲○○陳明在卷外，並有員警古源淦之職務報告書1
    份在卷可憑，故被告甲○○就如附表所示之5 次搶奪犯行，
    均合於自首之要件，爰均依刑法第62條前段規定，減輕其刑
    。又刑有加重及減輕者，並依刑法第71條第1 項規定，先加
    後減之。爰審酌被告甲○○前有多次搶奪前科，仍不知悔改
    ，又於短時間內為多起搶奪犯行，且其以婦女為搶奪對象，
    對被害人所造成嚴重心理上恐懼，並衡其搶奪及竊盜所得財
    物之價值，及其智識程度、犯罪情節，於犯罪後坦承犯行，
    態度尚佳等一切情狀，分別量處如主文所示之刑，並諭知易
    科罰金之折算標準及定其應執行刑。另查刑法第41條原規定
    ：「前項（即易科罰金之折算標準）規定於數罪併罰，其應
    執行之刑未逾6 月者，亦適用之。」該規定於98年1 月21日
    修正為：「第1 項至第3 項規定於數罪併罰，其應執行之刑
    未逾6 個月者，亦適用之。」並移列於同條第8 項，且自98
    年9 月1 日起施行，其關於數罪併罰，數宣告刑均得易科罰
    金，而定應執行之刑逾6 個月者，排除適用同條第1 項得易
    科罰金之規定部分，業經98年6 月19日大法官釋字第662 號
    解釋宣告自該解釋公布日起失其效力。嗣刑法第41條已於98
    年12月30日修正公布，同條第8 項修正為「第1 項至第4 項
    及第7 項之規定，於數罪併罰之數罪均得易科罰金或易服社
    會勞動，其應執行之刑逾6 月者，亦適用之。」並自99年1
    月1 日起生效施行，本院以為，此為前述大法官釋字第662
    號之明文化，無庸新舊法比較，而應直接適用之。本件被告
    所犯各罪宣告刑均得易科罰金，雖經本院合併定應執行刑超
    過有期徒刑6 月，依前述說明，自應就本件應執行之刑諭知
    易科罰金之折算標準。
四、應適用之法條：刑事訴訟法第273 條之1 第1 項、第299 條
    第1 項前段、第310 條之2 、第454 條第1 項，刑法第28條
    、第325 條第1 項、第47條第1 項、第41條第1 項前段、第
    8 項、第62條前段、第51條第5 款。
五、如不服本判決，得自收受送達之翌日起10日內向本院提出上
    訴狀（應附繕本），其未敘述上訴理由者，應於上訴期間屆
    滿後20日內補提理由書狀於本院，上訴於臺灣高等法院。
本案經檢察官黃怡菁到庭執行職務。
中    華    民    國    99    年    3     月    31    日
                        刑事庭  法  官  鍾雅蘭
                                書記官  石曉芸
以上正本證明與原本無異。
如不服本判決應於收受判決後10日內向本院提出上訴書狀，並應
敘述具體理由。其未敘述上訴理由者，應於上訴期間屆滿後20日
內向本院補提理由書( 均須按他造當事人之人數附繕本) 「切勿
逕送上級法院」。
                                書記官  石曉芸
中    華    民    國    99    年    3     月    31    日
附錄本案論罪科刑法條：
中華民國刑法第325 條第1 項
（普通搶奪罪）
意圖為自己或第三人不法之所有，而搶奪他人之動產者，處六月
以上五年以下有期徒刑。
附表
┌─┬────┬────┬──────┬───┬────┬─────┬──┐
│編│時    間│地    點│  行為方式  │被害人│所得財物│   主文   │備註│
│號│        │        │            │      │        │          │    │
├─┼────┼────┼──────┼───┼────┼─────┼──┤
│1 │98年3 月│桃園縣楊│甲○○騎乘車│庚○○│白色手提│甲○○共同│自首│
│  │26日上午│梅鎮四維│牌號碼BA5-49│      │包1 只（│意圖為自己│    │
│  │8 時30分│路172 號│1 號機車後載│      │內有身分│不法之所有│    │
│  │許      │前      │戊○○，由廖│      │證、健保│，而搶奪他│    │
│  │        │        │育樟假藉問路│      │卡、台灣│人之動產，│    │
│  │        │        │，甲○○則趁│      │銀行金融│累犯，處有│    │
│  │        │        │被害人不及防│      │卡、摩托│期徒刑陸月│    │
│  │        │        │備之際，徒手│      │羅拉牌手│，如易科罰│    │
│  │        │        │搶奪被害人放│      │機1 具及│金，以新臺│    │
│  │        │        │置於機車踏板│      │現金約新│幣壹仟元折│    │
│  │        │        │上之右列財物│      │臺幣【下│算壹日。  │    │
│  │        │        │            │      │同】1500│          │    │
│  │        │        │            │      │元等物）│          │    │
├─┼────┼────┼──────┼───┼────┼─────┼──┤
│2 │98年4 月│桃園縣楊│甲○○騎乘車│乙○○│皮包1 個│甲○○意圖│自首│
│  │3 日下午│梅鎮中山│牌號碼不詳之│      │（內有身│為自己不法│    │
│  │1 時23分│北路1 段│機車，趁被害│      │分證1 張│之所有，而│    │
│  │許      │390 巷與│人不及防備之│      │、健保卡│搶奪他人之│    │
│  │        │新農街口│際，徒手搶奪│      │數張、NO│動產，累犯│    │
│  │        │        │被害人騎乘之│      │KIA 牌手│，處有期徒│    │
│  │        │        │腳踏車後座之│      │機1 具、│刑陸月，如│    │
│  │        │        │右列財物    │      │現金約2 │易科罰金，│    │
│  │        │        │            │      │萬元等物│以新臺幣壹│    │
│  │        │        │            │      │）      │仟元折算壹│    │
│  │        │        │            │      │        │日。      │    │
├─┼────┼────┼──────┼───┼────┼─────┼──┤
│3 │98年4 月│桃園縣楊│甲○○騎乘車│丙○○│皮包1 只│甲○○意圖│自首│
│  │24日晚間│梅鎮裕成│牌號碼不詳之│      │（內有身│為自己不法│    │
│  │7 時20分│路高速公│機車，趁被害│      │分證、駕│之所有，而│    │
│  │許      │路涵洞前│人不及防備之│      │照、健保│搶奪他人之│    │
│  │        │產業道路│際，徒手搶奪│      │卡、手機│動產，累犯│    │
│  │        │        │被害人騎乘之│      │2 具、台│，處有期徒│    │
│  │        │        │機車踏板上之│      │灣企銀及│刑陸月，如│    │
│  │        │        │右列財物    │      │上海商銀│易科罰金，│    │
│  │        │        │            │      │之提款卡│以新臺幣壹│    │
│  │        │        │            │      │各1 張、│仟元折算壹│    │
│  │        │        │            │      │鑰匙2 支│日。      │    │
│  │        │        │            │      │、現金約│          │    │
│  │        │        │            │      │6、7千元│          │    │
│  │        │        │            │      │及印章等│          │    │
│  │        │        │            │      │物）    │          │    │
├─┼────┼────┼──────┼───┼────┼─────┼──┤
│4 │98年4 月│桃園縣中│甲○○騎乘車│丁○○│手提包1 │甲○○意圖│自首│
│  │25日晚間│壢市永福│牌號碼不詳之│      │只（內有│為自己不法│    │
│  │8 、9 時│路652號 │機車，趁被害│      │身分證、│之所有，而│    │
│  │許      │「連都大│人不及防備之│      │健保卡、│搶奪他人之│    │
│  │        │地社區」│際，徒手搶奪│      │汽車及機│動產，累犯│    │
│  │        │前（起訴│被害人騎乘之│      │車駕照、│，處有期徒│    │
│  │        │書誤載為│機車踏板上之│      │機車行照│刑陸月，如│    │
│  │        │桃園縣中│右列財物    │      │各1 張、│易科罰金，│    │
│  │        │壢市日新│            │      │索尼愛立│以新臺幣壹│    │
│  │        │路與力行│            │      │信牌手機│仟元折算壹│    │
│  │        │北街口，│            │      │1 具、現│日。      │    │
│  │        │本院應予│            │      │金約1 千│          │    │
│  │        │更正）  │            │      │元等物）│          │    │
├─┼────┼────┼──────┼───┼────┼─────┼──┤
│5 │98年5 月│桃園縣桃│甲○○騎乘車│己○○│黑色皮包│甲○○意圖│自首│
│  │30日下午│園市永安│牌號碼不詳之│      │1只 （內│為自己不法│    │
│  │4 時40分│路656 號│機車，趁被害│      │有身分證│之所有，而│    │
│  │許      │前      │人不及防備之│      │、健保卡│搶奪他人之│    │
│  │        │        │際，徒手搶奪│      │、郵局金│動產，累犯│    │
│  │        │        │被害人騎乘之│      │融卡各1 │，處有期徒│    │
│  │        │        │機車踏板上之│      │張、手機│刑陸月，如│    │
│  │        │        │右列財物    │      │1 具及現│易科罰金，│    │
│  │        │        │            │      │金4 百元│以新臺幣壹│    │
│  │        │        │            │      │等物）  │仟元折算壹│    │
│  │        │        │            │      │        │日。      │    │
└─┴────┴────┴──────┴───┴────┴─────┴──┘

司法院資訊處製作；財團法人民間司法改革基金會備份。
